臺灣高等法院臺中分院民事裁定　96年度抗字第483號
抗　告　人　甲○○
抗告人因與相對人即債權人中華成長三資產管理股份有限公司及
債務人乙○○間清償債務強制執行聲明異議事件，對於中華民國
96年7月12日臺灣臺中地方法院95年度執字第5838號所為裁定提
起抗告，本院裁定如下：
    主      文
抗告駁回
抗告程序費用由抗告人負擔。
    理      由
一、抗告人於原執行法院聲明異議略以：抗告人戶籍設於本件執
    行之標的即門牌台中市○區○○街56巷9號之房屋，係於本
    件執行前，即向債務人乙○○租用，並久居於該處，惟因抗
    告人事業經營於國外，故常出國，該處顯非無人居住之空屋
    ，故不應為點交云云。原裁定則略以：依調查之結果，要難
    認定抗告人就上開房屋之租約實在，且系爭房地於拍賣程序
    中既經原執行法院調查已為空屋，自應於拍定後點交上開房
    屋予拍定人；本件抗告人於查封時固曾占有系爭房屋，惟於
    執行程序中既已捨棄占有，即不得任意復行主張有權使用而
    阻礙執行法院執行程序，是縱抗告人復行占有系爭房屋，亦
    屬無權占有，依強制執行法第99條之規定，仍應點交房屋予
    拍定人，況本件之拍賣程序既於民國95年6月14日（原裁定
    誤載為96年6月14日）因債權人聲明承受而終結，則依強制
    執行法第12條之規定，抗告人亦不得再就本件上開拍賣條件
    為異議，是本件異議為無理由等語。
二、抗告意旨略以：
（一）查本件之執行標的（即台中市○區○○街56巷9號之房屋
      ）於本件查封前即由抗告人自84年9月1日起承租迄今，故
      於本件執行前之台灣台中地方法院91年度執寅字第42954
      號，由原債權人合作金庫銀行股份有限公司聲請執行時，
      即列抗告人為承租人，並於通知附表三、內載『本件建物
      查封時曾出租予第三人甲○○，租期自84年9月1日起迄今
      ，租賃契約於抵押權設定前即已存在，於拍定後不點交。
      』，又原裁定法院於95年4月4日通知，抗告人之受送達住
      址亦為台中市○區○○街56巷9號（即執行標的所在處，
      抗告人亦已收受，可見抗告人住於該屋內無誤）備註欄附
      表：三、亦表明拍賣不點交，顯見原裁定僅憑警方95年4
      月3日履勘及95年4月10日之函告，即謂執行標的為無人住
      之空屋，似嫌草率。且抗告人設籍於此，既有人設籍於此
      ，必有住民戶籍資料可查，則警方豈可未加詳查，即任予
      債權人便利，判斷執行標的係屬空屋？而原裁定謂履勘時
      抗告人當時人在國內，似認為履勘時抗告人不在屋內，即
      表示執行標的應為空屋，其認定顯然有違經驗及論理法則
      ，蓋履勘是否屬實尚有疑問，縱有履勘，抗告人也不見得
      必定會在屋內，何況其於何時履勘抗告人並不知道。
（二）次查寄存送達，如領取通知黏貼未妥，而遺失時，則受送
      達人根本不知有送達之事實，故與未送達同，此不因抗告
      人是否人在國內而有不同，為此抗告人特於95年6月15日
      具狀指定送達代收人，以防文件未能實際收受（原裁定竟
      謂抗告人係於96年6月15日始具狀指定送達代收人），惟
      自此具狀指定送達代收人時起，原裁定法院均未將執行情
      形，送達予抗告人所指定之送達代收人，使抗告人得以知
      悉執行情形，而直至半年後之96年1月9日始通知（由送達
      代收人收取）履勘與點交，抗告人才有機會於96年1月19
      日具狀提出異議，顯見原裁定法院之程序有違公正程序請
      求權，為此請求將原裁定廢棄，本件之執行標的不予點交
      云云。
三、按當事人或利害關係人，對於執行法院強制執行之命令，或
    對於執行法官、書記官、執達員實施強制執行之方法，強制
    執行時應遵守之程序，或其他侵害利益之情事，得於強制執
    行程序終結前，為聲請或聲明異議，強制執行法第12條第1
    項前段定有明文；又點交之執行，係與因債權人之聲請而開
    始之查封拍賣程序分開，而構成另一執行程序（最高法院55
    年度台抗字第327號判例意旨參照）。再占有之事實，執行
    法院於查封不動產時應於查封筆錄載明債務人或第三人占有
    之實際狀況（辦理強制執行事件應行注意事項第41項之1規
    定），因此查封之不動產於查封時，係由債務人或第三人占
    有之實際狀況，執行法院應依職權調查，以為決定拍定後點
    交與否之依據，如第三人另主張本於其他法律關係有權占有
    查封之房屋，雖執行法院不得就第三人所主張之法律關係是
    否實在為實體上之審認，然仍應就第三人是否於查封前即占
    有之事實依職權調查明確後再決定拍定後是否點交（臺灣高
    等法院暨所屬法院84年度法律座談會民事執行類第19號研究
    意見參照）。
四、經查：
（一）本件抗告人主張本件執行標的應為不點交乙節，乃對拍賣
      公告點交條件之記載異議，核其性質，應係認執行法院有
      侵害其利益情事而依強制執行法第12條第1項前段所為異
      議，依前揭說明，此項拍賣條件之異議，自應於拍賣程序
      終結前提出，與點交尚未完成無涉。本件系爭不動產之拍
      賣程序，已於95年6月14日因債權人聲明承受，並已繳清
      價金，由原執行法院於95年7月27日核發不動產權利移轉
      證書予債權人，拍賣程序已告確定，抗告人遲至拍賣程序
      終結後之96年1月19日始具狀聲明異議，主張系爭執行標
      的應為不點交，於法自有未合。
（二）原執行法院於本件執行程序進行中，命債權人會同警員查
      報建物使用狀況，經渠等於95年4月3日至標的物現場履勘
      結果，該戶為空屋，有台中市警察局第一分局95年4月10
      日中分一偵字第950021961號函在卷可稽。雖抗告人陳稱
      其有居住於該處，只是經常出國云云，然依原執行卷所附
      抗告人之入出境資料查詢結果，其出國次數甚為頻繁，出
      入境時間相隔非久，並非久居於國外；參以債權人會同警
      員至現場履勘時，抗告人當時人在國內，並未出境，有前
      揭入出境資料查詢資料可參，則抗告人陳稱其有居住於系
      爭拍賣標的乙節，顯與上開履勘結果不符，已難據行採信
      。
（三）抗告人雖主張本件之執行標的於本件查封前即由抗告人自
      84年9月1日起承租迄今，並以台灣台中地方法院91年度執
      寅字第42954號執行處通知內記載『本件建物查封時曾出
      租予第三人甲○○，租期自84年9月1日起迄今，租賃契約
      於抵押權設定前即已存在，於拍定後不點交』為證，然查
      債務人乙○○前提供上開執行標的房屋設定抵柙權以擔保
      其向抵押權人台中市第五信用合作社之借款，曾於85年5
      月18日出具切結書一紙，其上載明：「本人茲再向貴社聲
      明該項不動產，於提供設定抵押權之時係自用空屋，確無
      任何租賃關係存在。」等語，有債權人提出之切結書影本
      一份附於原執行卷可憑，是抗告人主張其自84年9月1日起
      承租系爭房屋云云，亦非可採。
（四）又原執行法院依債權人之聲請，據前揭債權人會同警員履
      勘之結果，於第二次拍賣（95年6月14日）時變更拍賣條
      件，改為「本件建物查封時由第三人即債務人之叔父甲○
      ○及其家族成員居住，嗣據債權人會同警局履勘後陳報，
      該戶現為空屋，於拍定後點交。」，並將該拍賣公告一份
      併寄予抗告人，該拍賣通知業於95年5月8日寄存於抗告人
      戶籍址即本件建物址之所在地警所（抗告人於同年5月9日
      入境，於同月25日出境），惟抗告人於原執行法院95年6
      月14日拍賣程序終結前，均未對上開拍賣條件有所異議，
      並於拍定翌日即95年6月15日（原裁定誤載為96年6月14日
      ）具狀指定送達代收人，嗣至分配期日前就房屋應予點交
      乙節從未表示異議。迄原執行法院定期點交時，始於96年
      l月l9日突具狀陳稱其就系爭房屋有租賃權云云，則如抗
      告人確有居住於上開房屋或有租賃權存在，何以於本件拍
      賣程序中均無異議？
（五）再按「送達不能依前二條規定為之者，得將文書寄存送達
      地之自治或警察機關，並作送達通知書兩份，一份黏貼於
      應受送達人住居所、事務所、營業所或其就業處所門首，
      另一份置於該送達處所信箱或其他適當位置以為送達。寄
      存送達，自寄存之日起，經十日發生效力」，民事訴訟法
      第138條第1、2項分別定有明文。本件抗告人另主張寄存
      送達，如領取通知黏貼未妥，而遺失時，則受送達人根本
      不知有送達之事實，故與未送達同，此不因抗告人是否人
      在國內而有不同云云，惟查原執行法院95年6月14日拍賣
      通知於95年5月8日送達於抗告人戶籍地址即本件系爭拍賣
      建物地址時，因不獲會晤抗告人，郵務機關乃將之寄存該
      址當地警察機關即台中市第一分局繼中派出所，並製作送
      達通知書兩份，一份黏貼於抗告人住居所即台中市○○街
      56 巷9號門首，另一份則置於上開派出所，有送達證書可
      稽，依前揭說明，應認原執行法院95年6月14日拍賣通知
      已生合法送達之效力。是抗告人前開主張，要無足取。
（六）綜上所述，抗告人所為上開異議各節，均非可採，原執行
      法院因而駁回抗告人之異議，並無違誤。抗告人仍執陳詞
      ，指摘原裁定不當，為無理由，應予駁回。
五、據上論結，本件抗告為無理由，依強制執行法第30條之1，
    民事訴訟法第495條之1第1項、第449條第1項、第95條、第
    78條，裁定如主文。
中　　華　　民　　國　　96　　年　　10　　月　　22　　日
                  民事第五庭  　審判長法　官　林陳松
　　　　　　　　　　　      　　　　　法　官  鄭金龍
　　　　　　　　　　　      　　　　　法　官  王重吉
以上正本係照原本作成。
再為抗告應以適用法規顯有錯誤為理由，並經本院之許可，該許
可以原裁定所涉及之法律見解具有原則上之重要性者為限。
如提起再抗告者應於裁定送達後十日內向本院提出抗告理由狀（
須按照他造人數附具繕本）並繳納抗告裁判費新臺幣壹仟元，同
時委任律師或具有律師資格之關係人為代理人。
　　　　　　　　　　　　　　　　　　　書記官　紀美鈺
中　　華　　民　　國　　96　　年　　10　　月　　23　　日
                                                      Ｃ
